臺灣基隆地方法院民事判決　　　94年度勞簡上字第1號
上　訴　人　頂好大衛營實業股份有限公司
法定代理人　乙○○
訴訟代理人　丙○○
被上訴人　　甲○○
訴訟代理人　侯傑中律師
當事人間請求給付工資事件，上訴人對於民國94年7月5日本院基
隆簡易庭94年度基勞簡字第7號第一審判決提起上訴，本院第二
審合議庭於94年12月5日言詞辯論終結，判決如下：
    主  文
上訴駁回。
第二審訴訟費用由上訴人負擔。
    事實及理由
壹、上訴人上訴意旨除援引第一審之陳述外，並補充略以：
一、被上訴人為上訴人公司之營業店員，收入不穩定，亦即上訴
    人係以每日銷售業績獎金作為計算每月總所得薪資，不是固
    定性薪資，經常性支出情況下，上訴人主張應以被上訴人發
    生車禍前1日薪資所得532元作為計算依據，因此被上訴人7
    個月又23天期間，所得請求之薪資補償應為127,680元（（
    532×31）×7＋532×23＝127,680），再扣除被上訴人已自
    勞工保險局領得知保險給付80,247元，上訴人應給付被上訴
    人47,433元。
二、被上訴人並非完全不能工作，被上訴人曾經會同律師至上訴
    人公司進行假扣押，顯見被上訴人行動自如，被上訴人縱然
    無法從事與原本相同之售貨業務，但仍可以從事接待銷售、
    廣播接電話等的工作，因此上訴人認被上訴人尚有工作能力
    。
三、被上訴人發生車禍若屬於私人行為且因個人違規情況下發生
    車禍，應該不屬於職業災害上訴人則無庸予以補償。
四、依據勞工請假規則第10條規定，雇主若對勞工請假事由有所
    質疑時，可要求勞工提出有關證明文件，依據被上訴人提供
    予上訴人之4張診斷證明書，未能證明被上訴人有長期休養
    需要，因此上訴人應僅能准許被上訴人如有回診需要可以另
    請公傷假，不認為被上訴人有長期不能上班之情況。
五、為此聲明：
（一）原判決廢棄。
（二）被上訴人於原審之訴應予駁回。
貳、被上訴人除援引第一審之陳述外，並補稱：
一、原審認定被上訴人之原領工資數額正確：
（一）按「工資：謂勞工因工作而獲得之報酬；包括工資、薪金
      及按計時、計日、計月、計件以現金或實物等方式給付之
      獎金、津貼及其他任何名義之經常性給與均屬之。」，勞
      動基準法第2條第3款規定甚明。因此只要合乎勞動之對價
      及經常性支出的原則下，都屬於工資的範圍，並不因工資
      、薪金及按計時、計日、計月、計件，以現金或實物等方
      式給付之獎金；津貼及其他任何名義而有所不同。再依同
      法第59條第2款規定勞動基準法第59條第1項第2款規定，
      勞工因遭遇職業災害而致傷害時，導致勞工在醫療中不能
      工作時，雇主應按其原領工資數額予以補償，其原領工資
      所包含之工資項目當然適用上揭規定。而查被上訴人93年
      10月之薪資合計為33,058元，其中包含底薪5,000元，銷
      貨獎金26,836元，全勤獎金2,000元，以上項目均符合勞
      動基準法第2條第1項第3款所規定之薪資，故原審認定被
      上訴人每月薪資並無過高。
（二）又按勞動基準法第59條第1項第2款所稱之「原領工資」之
      定義，於同法施行細則第31條第1項規定甚明，指勞工遭
      遇職業災害前1個月正常工作時間所得工資計算，因此原
      審認定之薪資33,058元，即屬條文規定之原領工資。
二、被上訴人因本件車禍事故發生後，被上訴人數月以來不斷復
    健、就醫、開刀，並於94年7月24日出院時隔2週被上訴人於
    94 年8月7日住院接受手術復位手術並於94年8月18日出院，
    在如此密集之時間下住院開刀，被上訴人恐無法返回工作崗
    位。
三、再按民事訴訟法第436條之1準用第447條第1項規定，簡易程
    序第二審中當事人不得提出新攻擊或防禦方法。因此上訴人
    於第二審程序方提出調查證據聲請狀，請求調閱被上訴人車
    禍相關之調查報告表，於程序上尚有未合。
四、另上訴人曾經出具勞工保險被保險人公出途中發生車禍事故
    而致傷害證明書1紙給被上訴人向勞工保險局請領保險給付
    ，足見上訴人亦認為被上訴人係因公受傷，且上訴人於原審
    亦對此未與爭執。
五、上訴人所稱依勞基法規定交通事故若屬個人違規，則不在職
    災補償範圍，並無依據。
六、為此聲明：駁回上訴。
參、得心證之理由：
一、按勞動基準法第59條第1項第2款規定，勞工因遭遇職業災害
    而致傷害時，雇主應在勞工醫療中不能工作時，按其原領工
    資數額予以補償。核其規定凡符合１、勞工遭遇職業災害，
    ２、醫療中不能工作等2項要件，雇主即應按原領工資予以
    補償。經查：
（一）按職業災害者，依勞工安全衛生法第2條第4項規定，係指
      勞工就業場所之建築物、設備、原料、材料、化學物品、
      氣體、蒸氣、粉塵等或作業活動及其他職業上原因引起之
      勞工疾病、傷殘或死亡而言。因此依據上揭定義，凡與勞
      工之工作具有密接相關性所引起之疾病、傷殘或死亡均屬
      職業災害，且並不以勞工本人對於該項災害無過失為必要
      。本件被上訴人為上訴人所僱用之勞工，而被上訴人係因
      外出處理客戶商品問題時，於93年10月27日下午3時50 分
      許發生車禍，受有左膝左小腿脛骨骨折之傷害，業據上訴
      人於原審中未予爭執，且有被上訴人提出上訴人出具之勞
      工保險被保險人公出途中發生事故而致傷害證明書1紙，
      是被上訴人係受僱於上訴人公司，負責處理商品貨物業務
      ，其於上班時間執行業務公出為客戶處理商品問題途中，
      遭他車撞及受傷，上開車禍災害屬於被上訴人業務內伴隨
      之潛在危險之具體化，與其為客戶處理商品貨物之職務具
      密接關係，從而被上訴人因此車禍受有傷害，係屬職業災
      害要堪認定。且依據上揭職業災害之定義並以勞工本身對
      災害之發生無過失為必要，因此上訴人稱被上訴人對車禍
      事件具有過失本件應非屬職業災害要無可採。
（二）上訴人主張93年11月1日起至94年6月23日期間均因醫療不
      能工作。此部分業據上訴人否認，並稱被上訴人所提出資
      料亦不符合勞工請假規則規定之公傷假要件。然查：
  １、按勞動基準法第59條第1項第2款，係針對勞工不能工作時
      工資損失之補償規定，因薪資乃勞務提供之對價，如勞工
      未能提供勞務，依據雙務契約本旨雇主並無給付薪資之義
      務，但在勞工職業災害情況，係勞工對於雇主提供勞務過
      程中所引發之損失，因此法律規定由雇主就勞工該部分之
      損失加以補償，但補償期間不能毫無限制，因此法條規定
      補償之期間限於勞工「醫療中」，亦即醫療期間雇主方有
      補償損失之義務，而醫療期間參照勞工請假規則第6條規
      定，勞工因職業災害受傷，其治療、休養期間，給予公傷
      病假之規定，醫療期間應包括治療及休養期間二者。換言
      之，勞工職業災後受傷後，醫療及休養期間，雇主不僅應
      給予公傷假，並應對其薪資損失加以補償。
  ２、而被上訴人受傷就醫過程經原審函請財團法人長庚紀念醫
      院基隆分院查覆如下：甲○○君於93年10月27日受傷至本
      院就醫，因左膝至左小腿脛骨嚴重粉碎性骨折，同時合併
      軟組織腫脹，先以外固定（鋼釘加連接桿）治療，並於93
      年11月1日出院，於94年1月9日再度住院，將外固定器轉
      換為內固定（鋼板加螺釘），並於94年1月15日出院，出
      院後門診追蹤；因其左膝關節面（關節軟骨）嚴重破壞，
      可能無法復原（須做左膝固定手術），左膝功能全廢，而
      治療期間無法正常行走，認無法正常工作等情，有財團法
      人長庚紀念醫院基隆分院94年6月13日（94）長庚院基字
      第1595號函在卷可稽。且依被上訴人提出之94年2月15日
      診斷證明書所載，醫囑須再休養6個月以上。依據上揭證
      據，被上訴人在93年11 月1日起至94年6月23日期間，不
      是到醫院進行手術治療，就屬於手術後休養期間，依據上
      揭意旨，被上訴人主張93年11月1日起至94年6月23日止該
      段期間屬於醫療中不能工作期間，要屬可信。
  ３、至於上訴人上訴理由主張被上訴人除實際前往醫院手術期
      間可以請公傷假外，其他期間應該回到公司擔任接電話等
      工作云云，然被上訴人有休養必要一事，業經提出診斷證
      明書為證，而依據勞工請假規則第6條規定，上訴人就被
      上訴人休養期間仍應給予公傷假，是上訴人稱被上訴人除
      手術期間可請公傷假外，其餘期間應返回公司提供勞務並
      無法律上依據。又上訴人稱被上訴人並非完全喪失工作能
      力，因此無庸補償等上訴理由，亦屬對於勞動基準法第59
      條第1項第2款規定要旨有所誤認，該條規定之重點乃在於
      勞工需要醫療期間之工資損失補償，因為勞工請假規則雖
      然規定雇主應給予公傷假，但對於公傷假期間並未規定應
      給予薪資，因此勞工雖然可以請假但是確實會有未能領取
      薪資之損失，因此法條規定用語中所稱「不能工作」係指
      因醫療需要無法前往工作之情況，而非勞工需陷於喪失工
      作能力之狀況方得請求補償，因此上訴人此部分上訴理由
      要無足採。
二、基於前述，被上訴人既然已符合勞動基準法第59條第1項第2
    款之要件，被上訴人請求上訴人依據原領工資補償醫療期間
    之損失，為有理由，而醫療期間原領工資之計算如下：
（一）按勞動基準法第2條第3款規定，「工資：謂勞工因工作而
      獲得之報酬；包括工資、薪金及按計時、計日、計月、計
      件以現金或實物等方式給付之獎金、津貼及其他任何名義
      之經常性給與均屬之。」，因此只要合乎勞動之對價及經
      常性支出的原則下，都屬於工資的範圍，並不因工資、薪
      金及按計時、計日、計月、計件，以現金或實物等方式給
      付之獎金、津貼及其他任何名義而有所不同。因此，上訴
      人主張其93年9月份工資為33,058元，業據提出薪資單1份
      為證，要堪採信。至於上訴人上訴理由稱，銷貨獎金不得
      計算為工資，但依據前揭法條規定，銷貨獎金亦屬被上訴
      人提供勞務從事銷售所獲得之對價，並為經常性給予，雖
      其名目稱為銷貨獎金，但依據法律規定定義仍屬工資之範
      圍，故上訴人主張應予扣除並無理由。
（二）次按勞動基準法第59條第1項第2款前段規定，雇主應按勞
      工原領工資數額予以補償。此所稱原領工資，應係指勞工
      遭遇職業災害在醫療中不能工作，而無工資可得之前1日
      正常工作時間所得之工資而言；其工資為計月發給者，則
      以之前最近1月工資除以30所得之金額為其1日之工資，此
      由該條款規定及勞動基準法施行細則第31條第1項規定對
      照觀之即明。而查，被上訴人之薪資係按月發給，此為兩
      造所不爭執，因此計算被上訴人之原領工資應以93年10月
      27日前1月即93年9月份全部工資依據上訴人提供之薪資單
      記載乃為33,058元除以30日計算，每日薪資為1,101元。
      至於上訴人所稱應以被上訴人發生車禍之前1日93年10月
      26日之薪資為計算依據，但因被上訴人之薪資乃為按月給
      付，並非逐日發給，因此不得僅以車禍前1日之薪資為計
      算之依據。
（三）則被上訴人請求上訴人補償自93年11月1日起至94年6月23
      日止期間，原領薪資應為256,729元（33,058×7個月＋
      1,101×23天＝256,729），另扣除被上訴人已自勞工保險
      局所領得之保險給付80,247元，故薪資損失為176,482元
      ，被上訴人自得依法請求上訴人補償之。
四、綜上所述，原審判決認定上訴人應給付被上訴人176,482元
    於法要無不合。上訴意旨指摘原判決不當，求予廢棄改判，
    為無理由，其上訴應予駁回。
五、據上論結，本件上訴為無理由，依民事訴訟法第436 條之1
    第3 項、第463 條、第449 條第1 項、第78條，判決如主文
    。
中　　華　　民　　國　　94　　年　　12　　月　　19　　日
                  臺灣基隆地方法院民事庭
                          審判長法  官  周玫芳
                                法  官  林玉珮
                                法  官  王翠芬
以上正本係照原本作成。
本件判決不得上訴。
中　　華　　民　　國　　94　　年　　12　　月　　19　　日
                                書記官  修丕龍
